臺灣桃園地方法院刑事判決　　　　　　　 99年度易字第389號
公　訴　人　臺灣桃園地方法院檢察署檢察官
被　　　告　謝君苹
上列被告因妨害婚姻及家庭案件，經檢察官聲請簡易判決處刑（
98年度偵字第1136號），本院認不宜以簡易判決處刑（98年度桃
簡字第1234 號），改依通常程序審理，判決如下︰
    主  文
謝君苹有配偶而與人通姦，處有期徒刑參月，如易科罰金，以新
臺幣壹仟元折算壹日。
    事  實
一、謝君苹與曾文章為夫妻，係有配偶之人，竟基於通姦之單一
    犯意，自民國97年10月15日起至97年10月20日止之期間內，
    在桃園縣中壢市○○○街502 號14樓之趙裕順住處內，與趙
    裕順（通緝中）接續為性交行為3 次。嗣於97年10月21日凌
    晨0 時30分許，謝君苹母親陳秀蘭、胞弟謝國偉、胞兄謝國
    傳，因接獲謝君苹女兒之電話，其兒於電話中哭訴稱謝君苹
    打包行李要離家，遂前往謝君苹工作之桃園市○○路1008號
    檳榔攤等候，待謝君苹下班後即暗中尾隨謝君苹，遂見謝君
    苹騎乘機車前往趙裕順住處搭載趙裕順，並一同前往桃園縣
    中壢市○○街○ 段151 號蓮園汽車旅館，陳秀蘭、謝國偉、
    謝國傳在汽車旅館外等候約5 分鐘後，果見謝君苹、趙裕順
    一同下樓並有手牽手等親密舉動，陳秀蘭、謝國偉、謝國傳
    遂上前要求謝君苹、趙裕順一同返家並向曾文章說明，謝君
    苹、趙裕順返家後始坦認兩人於上開時間地點發生過性行為
    ，謝國傳、曾文章乃報警處理，而查悉上情。
二、案經曾文章訴由桃園縣政府警察局八德分局報告臺灣桃園地
    方法院檢察署檢察官偵查後聲請簡易判決處刑。
    理  由
壹、程序方面
一、按檢察官聲請以簡易判決處刑之案件，經法院認為有刑事訴
    訟法第451 條之1 第4 項但書之情形者，應適用通常程序審
    判之，刑事訴訟法第452 條定有明文。查本案檢察官原認被
    告涉有刑法第239 條前段之通姦罪嫌，聲請簡易判決處刑，
    本經本院簡易庭以98年度桃簡字第1234號，以簡易程序審理
    ，惟本院認本件不適於以簡易判決處刑，爰適用通常程序審
    理，合先敘明。
二、關於被告謝君苹審判外自白書之證據能力：
（一）按審判外之自白，原不以筆錄為唯一之證明方法，如無筆
      錄而有其他證據足以證明當時確有此項自白者，於法亦非
      不可採用，而被告犯罪後對人透露犯罪行為之語，不失為
      審判外之自白，苟非出於不正之方法，且與事實相符者，
      非不得採為證據（最高法院29年上字第2018號、30年上字
      第1552號及31年上字第1515號等判例意旨可資參照）。復
      按被告之自白，須非出於強暴、脅迫、利誘、詐欺、疲勞
      訊問、違法羈押或其他不正之方法，且與事實相符者，始
      得為證據；被告之自白，不得作為有罪判決之唯一證據，
      仍應調查其他必要之證據，以察其是否與事實相符；被告
      陳述其自白係出於不正之方法者，應先於其他事證而為調
      查，刑事訴訟法第156 條第1 至3 項定有明文。考其立法
      意旨，乃欲以補強證據擔保自白之真實性，亦即以補強證
      據之存在，藉之限制自白在證據上之價值，防止偏重自白
      ，發生誤判之危險，依上開規定，被告任意性之自白始有
      證據能力，法院才能採為認定犯罪事實之裁判基礎，在自
      白是否出於任意性有疑義時，應先對自白之任意性為調查
      ，且在心證上固無需達於確信程度才能認定，亦即需依自
      由證明程序調查後，法院仍應在心證上達於相當程度懷疑
      該自白係出於不正方法取得時，始得認定自白非出於任意
      性而不具證據能力，並予排除不得作為判決基礎（最高法
      院94年度台上字第275 號判決意旨參照）。
（二）經查，卷附被告謝君苹於97年10月21日書立之自白書影本
      （見98年度偵字第1136號卷第43頁），其內容提及其與同
      案被告趙裕順在一起6 天，在桃園縣中壢市○○○街502
      號14樓發生3 次性行為等情，係被告於審判外之自白，被
      告雖辯稱上開自白書係遭證人謝國傳持伸縮警棍及曾文章
      持煙灰缸威脅下照渠等之意所書寫，並對渠等提出妨害自
      由及傷害告訴云云，然謝國傳、曾文章被訴妨害自由及傷
      害部分業經臺灣桃園地方法院檢察署檢察官以98年度偵字
      第1136號為不起訴處分確定；另經本院傳訊證人曾文章、
      謝國傳、謝國偉到庭作證並隔離訊問，三人證結略以：上
      開自白書書立時，並未有人持警棍或煙灰缸威脅謝君苹與
      趙裕順；謝國傳只有說發生什麼事情就寫什麼，並沒有人
      逼謝君苹與趙裕順要如何寫；曾文章拿煙灰缸是在寫完自
      白書之後生氣要打謝君苹或趙裕順，而且曾文章才舉起來
      就被謝國傳、謝國偉阻止等語在卷無訛，且與上開三人於
      警詢及偵查中之證述情節均大致相符，並無先後或互相矛
      盾之處，再被告謝君苹之母即證人陳秀蘭亦於偵查中證述
      ：當日並沒有人恐嚇謝君苹與趙裕順等語在卷無誤，再參
      以證人陳秀蘭、謝國偉、謝國傳均為被告謝君苹之至親，
      且平日感情尚佳，證人謝國偉、謝國傳亦於本院審理時證
      稱：要求謝君苹寫自白書之目的係希望藉此讓謝君苹與趙
      裕順分開，讓謝君苹與曾文章婚姻繼續維持或尋正常管道
      處理等語在卷，衡諸常情，證人謝國傳應不致於持警棍等
      物脅迫被告謝君苹書立自白書，被告謝君苹徒以前詞置辯
      ，難認符合常情，則被告謝君苹辯稱其審判外書立之自白
      書不具任意性一節，尚難採信。是被告謝君苹於97年10月
      21 日 所書立之自白書，當係基於其自由意志而為之，並
      無遭受強暴、脅迫或其他不正方法之情形，自具有證據能
      力。
三、關於被告謝君苹警詢自白之證據能力：
（一）得為證據之被告自白，依刑事訴訟法第156 條第1 項規定
      ，必須具備任意性與真實性二要件，缺一不可。所謂非任
      意性之自白，除其自白必須係以不正方法取得者外，尤須
      該自白與不正方法間具有因果關係，該自白始應加以排除
      。至有無因果關係存在之判定，應依個案情節，綜合訊問
      及受訊問之各方相關狀況，如訊問之時間、場所、環境、
      氣氛，犯罪嫌疑人或被告之年齡、地位、職業、教育程度
      ，健康狀態、精神狀況，實施訊問之人數、語言、態度等
      一切情形為具體評價；尤其不正方法是否足以延續至後來
      未受不正方法所為之自白，更應深入探究該次不正方法與
      嗣後之自白間之相關聯因素，包括訊問時間是否接近、地
      點及實施之人是否相同、受訊問人自白時之態度是否自然
      、陳述是否流暢等等，以定其因果關係之存否。被告先前
      所受不正之方法，其精神上受壓迫所為非任意性之自白，
      原則上應僅影響到被告在該次訊問所為自白之任意性。被
      告嗣後之自白，是否非屬任意性，端視該自白是否出於自
      由意志之發動而定，與其先前曾否受不正之方法而為自白
      ，並無必然之關聯。是被告先前所受不正之方法，是否已
      延伸至嗣後應訊時所為之自白，應依證據認定之，不能主
      觀臆測被告嗣後應訊時仍持續受到強制，逕認其後之自白
      非出於任意性（最高法院96年台上字第3479號判決可資參
      照）。
（二）查被告謝君苹曾於97年10月21日凌晨3 時45分至5 時10分
      止在桃園縣政府警察局八德分局高明派出所接受警詢（見
      98年度偵字第1136號卷第17至19頁被告第一次調查筆錄）
      ，被告謝君苹於本院調查程序中爭執該警詢供述（自白）
      係受到證人謝國傳干擾、脅迫所做，非出於其自由意志，
      後經本院當庭勘驗該次警詢錄音帶，結果為：「本件調查
      筆錄除員警與受詢問人謝君苹外，尚有一男子於詢問期間
      不時插話，但員警均有適時制止，且受詢問人謝君苹在回
      答關於本件性行為之陳述時，均聽不出有因受人干擾致違
      背自己意思而陳述之情形，在回答是否有發生性行為及次
      數、地點時，也無遲疑或受擾情形。另受詢問人謝君苹表
      示寫下切結書係遭受威脅所致，惟在員警向其確認切結書
      內容是否屬實時，謝君苹卻表示因為哥哥要求老實寫，所
      以就老實寫，員警一再解釋遭受威脅應表示與事實不符，
      然員警詢問謝君苹與趙裕順發生性行為是在何種情況下時
      ，謝君苹卻又回答『你情我願』，而無遲疑或受擾狀況。
      」（見本院98年度桃簡字第1234號卷第1 至13頁勘驗筆錄
      ）。是以上開勘驗結果足認：被告謝君苹該次警詢中之自
      白係出於被告謝君苹之自由意志所做，其於回答過程中態
      度自然、陳述流暢，並未有遲疑或受干擾、脅迫、其他不
      正之方法致其違背自由意志而陳述情形甚明。況經本院傳
      訊該次警詢之詢問員警莊宗憲及黃坤正到庭作證，證人莊
      宗憲及黃坤正均結證稱：該次警詢筆錄是在謝君苹之自由
      意志情況下所做，伊確定沒有人干擾也沒有人強迫她，也
      沒有人叫她一定要怎麼講或講一句叫她跟著講等語（見本
      院98年度桃簡字第1234號卷第1 至6 頁筆錄），核其所述
      與上開勘驗結果相符，是被告謝君苹在警詢之自白係出於
      自由意思而非不正之方法，且其自白之陳述復與事實相符
      ，仍得為證據而有證據能力。
四、另按被告以外之人於審判外之言詞或書面陳述，除法律有規
    定者外，不得作為證據，刑事訴訟法第159 條第1 項定有明
    文；復按被告以外之人於偵查中向檢察官所為之陳述，除顯
    有不可信之情況者外，得為證據，同法第159 條之1 第2 項
    亦有規定；被告以外之人於審判外之陳述，雖不符前4 條之
    規定，而經當事人於審判程序同意作為證據，法院審酌該言
    詞陳述或書面陳述作成時之情況，認為適當者，亦得為證據
    ；當事人、代理人或辯護人於法院調查證據時，知有第159
    條第1 項不得為證據之情形，而未於言詞辯論終結前聲明異
    議者，視為有前項之同意；同法第159 條之5 規定甚明。本
    件檢察官、被告謝君苹對於本判決所引用之下列供述證據（
    除前已論及者外），均未於本院言詞辯論終結前爭執其證據
    能力，茲審酌該等言詞或書面陳述作成時之情況，並無不宜
    作為證據之情事，且均與待證事實具有關聯性，作為本案之
    證據亦屬適當，是依上開規定，自得為證據。
貳、實體方面：
一、訊據被告謝君苹矢口否認與同案被告趙裕順有何通姦行為，
    辯稱略以：伊與趙裕順只是朋友，沒有發生過性關係，97年
    10月21日當天和趙裕順去汽車旅館是要向趙裕順朋友的父親
    拿鑰匙，會和趙裕順手牽手走出汽車旅館是因為伊腳穿高跟
    鞋站不穩，趙裕順扶伊才會牽伊手；自白書之所以承認有與
    趙裕順發生性關係，是因為在曾文章毆打及謝國傳脅迫下，
    伊與趙裕順被迫寫下的，自白書內容是謝國傳一字一句念給
    伊與趙裕順寫的；警詢中的自白也是謝國傳在旁回答要伊照
    著說的，伊怕回家後會繼續受到威脅所以才承認的；伊於97
    年10月15日至21日間是與另一名叫黃志華之男子交往云云；
    後又改辯稱：伊於97年10月15日至21日間是分別與三名不同
    的男子借趙裕順住處發生性關係，沒有與人交往云云。經查
    ：
（一）按認定犯罪事實之證據，並不以直接證據為限，即綜合各
      種間接證據，本於推理作用為認定犯罪事實之基礎，如無
      違背一般經驗法則，尚非法所不許，此係最高法院44年台
      上字第404 號判例明白接櫫之證據法則。又間接事實之本
      身雖非證據，然因其具有判斷直接事實存在之作用，故經
      由間接事實所形成之間接證據，即具有證據能力，但如何
      由間接事實推論直接事實之存在，仍應為必要之說明，始
      足斷定其所為推論是否合理。須強調者，無論直接或間接
      證據，其為訴訟上之證明，須於通常一般之人均不致有所
      懷疑而得確信其為真實之程度者，始得據為有罪之認定，
      最高法院76年台上字第4986號判例同此意旨，此方符刑事
      訴訟法第154 條及第155 條第2 項所揭示的嚴格證明程序
      。次按「捉姦在床」，固為證明通姦罪之最佳證據，然通
      姦罪之犯罪型態，具隱密性，通常均在個人私密之處所為
      之，因此犯罪證據之搜尋極為困難，幾乎不可能在犯罪行
      為進行中當場被查獲，是認定通姦罪之事實，應綜合全盤
      卷證，依一般社會經驗足認行為人確有姦淫行為，其罪證
      即屬明確。
（二）查被告謝君苹於97年10月21日凌晨0 時30分許下班後，即
      騎乘機車前往同案被告趙裕順住處搭載趙裕順，並一同前
      往桃園縣中壢市○○街○ 段151 號蓮園汽車旅館，約5 分
      鐘後被告謝君苹與趙裕順一同下樓並有手牽手等親密舉動
      ，經在外等候之證人陳秀蘭、謝國偉、謝國傳要求兩人一
      同返家向證人曾文章說明，被告謝君苹、趙裕順於返家後
      始坦認兩人於97年10月15日起至97年10月20日止之期間內
      ，在桃園縣中壢市○○○街502 號14樓之趙裕順住處內發
      生過性交行為3 次，並寫下自白書等情，業據證人陳秀蘭
      於偵查中、證人謝國偉於偵查中及審理中、證人謝國傳、
      曾文章於本院審理中結證在卷明確。又被告謝君苹於警詢
      中自白坦承：伊與趙裕順在桃園縣中壢市○○○街502 號
      14樓趙裕順住處，自願情況下發生過3 次性行為等語，此
      有97年10月21日第一次警詢筆錄及99年3 月8 日本院勘驗
      筆錄在卷足憑（見98年度偵字第1136號卷第17至19頁、本
      院98年度桃簡字第1234號卷第1 至13頁），且被告警詢中
      自白發生過性行為之次數與地點，均與被告謝君苹於審判
      外書立之自白內容相符，亦有謝君苹親筆自白書影本一份
      在卷可參（見98年度偵字第1136號卷第43頁），且被告謝
      君苹上開自白均係基於其自由意志而為之，並無遭受強暴
      、脅迫或其他不正方法之情形，已如前述，雖被告謝君苹
      於偵查及本院審理中均矢口否認有與趙裕順發生過性行為
      ，於本院調查中先辯稱：伊於97年10月15日至21日間是與
      另一名叫黃志華之男子交往云云（見本院98年度桃簡字第
      1234號卷第88頁99年1 月6 日訊問筆錄）；後於本院審理
      時又改辯稱：伊於97年10月15日至21日間是分別與三名不
      同的男子借趙裕順住處發生性關係，沒有與人交往云云（
      見本院99年度易字第389 號卷100 年1 月6 日審判筆錄）
      ，其前後辯解已顯有矛盾，況被告謝君苹既於本院調查時
      辯稱：伊與趙裕順係買檳榔認識約一個月之普通朋友，並
      未單獨出去過云云，又於本院審理中辯稱：伊是借趙裕順
      住處與三名不同男子發生性關係，但趙裕順沒有得到好處
      云云，則以一普通異性朋友交情，被告謝君苹怎會願意讓
      趙裕順知悉如此私密不欲為人知之事，同案被告趙裕順又
      怎會無償出借住處供謝君苹與三名不同陌生男子發生性關
      係，凡此顯然與社會常情不符，被告前揭所辯，顯係畏罪
      卸責之詞，洵不足採。
（三）參以證人謝國偉於偵查及本院審理中均一致證稱：伊與胞
      兄謝國傳、母親陳秀蘭在汽車旅館外等候時，看到謝君苹
      、趙裕順兩人手牽手下來，並做親密舉動，當時伊問謝君
      苹為何不回家、為何與趙裕順牽手，謝君苹回答說她喜歡
      趙裕順，跟趙裕順牽手不行嗎等語，是被告謝君苹辯稱當
      日係因穿高跟鞋站不穩，趙裕順始出手扶她云云，洵無足
      取，益徵被告謝君苹與趙裕順已超出一般異性朋友間之來
      往，確有不尋常之男女親密關係。再審諸證人謝國傳於本
      院審理中，對於97 年10 月21日前是否知悉被告謝君苹在
      外與人交往之事情，及何以97年10月21日晚上會專程至桃
      園尾隨被告謝君苹之原因亦證稱：因為伊母親陳秀蘭注意
      到謝君苹行為有點異常，有跟伊與謝國偉提到，且當日陳
      秀蘭接到謝君苹女兒電話，故三人始專程來桃園瞭解情況
      等語，核與證人謝國偉證稱：97年10月21日謝君苹女兒曾
      打電話來哭訴稱謝君苹拿衣服要搬出去，故當日伊等下班
      後始開車至桃園等情相符，而證人曾文章於本院審理中則
      證稱：當日謝國傳等三人帶謝君苹回家前，伊就曾懷疑過
      謝君苹在外有男朋友，因為97年10月21日前約一兩個月，
      謝君苹就曾有三、四次不回家，當天是謝國傳帶謝君苹與
      趙裕順來家裡時，伊才知道的，事前並沒有聯繫等語在卷
      （均見本院99年12月14日訊問筆錄），顯見被告謝君苹於
      97年10月21日前不久即有在外過夜之異常舉動，證人謝國
      傳、謝國偉、陳秀蘭因關心謝君苹與曾文章之婚姻狀況，
      當日始驅車至謝君苹工作地點暗中尾隨謝君苹，渠等事前
      與曾文章並未聯繫，更無可能串連誣陷渠等之至親，是上
      開證人謝國傳、謝國偉、陳秀蘭、曾文章之證詞，應屬信
      而有徵。
（四）綜上所述，固無直接之證據證明被告謝君苹與同案被告趙
      裕順有發生性關係，惟從被告謝君苹於審判外書立之自白
      及警詢中均坦認與同案被告趙裕順確有姦情，及證人曾文
      章、謝國傳、謝國偉詳述被告謝君苹與同案被告趙裕順於
      返家後均出於自由意志承認兩人發生性關係之次數及地點
      等情以觀，再參酌證人謝國偉所證述被告謝君苹與趙裕順
      手牽手、舉動親密，而謝君苹對於謝國偉當時質問為何與
      趙裕順牽手時回答喜歡趙裕順等語等間接證據，本諸推論
      之作用，綜合判斷之結果，已足推論被告謝君苹與趙裕順
      確有男女親密關係，而被告謝君苹於審判外自白及警詢中
      所述與趙裕順曾有性關係等情非虛。本案事證明確，被告
      犯行洵堪認定，所為各項辯解，均不足據為對其有利之認
      定，應依法論科。
二、核被告謝君苹所為，係犯刑法第239 條前段之通姦罪。被告
    謝君苹與趙裕順基於交往之意思，進而於97年10月15日起至
    97年10月20日止之期間內，在桃園縣中壢市○○○街502 號
    14樓之趙裕順住處內為3 次性交行為，足認被告主觀上係基
    於一個通姦之犯罪決意，於密接之時間及地點為上揭通姦行
    為，侵害同一法益，是縱令在犯罪完畢以前，其各個舉動已
    與該罪之構成要件相符，但在行為人主觀上，各個舉動不過
    為其犯罪行為之一部分，各舉動之獨立性極為薄弱，依一般
    社會健全觀念，在時間差距上，難以強行分開，在刑法評價
    上，亦以視為數個舉動之接續進行，合為包括之一行為予以
    評價，較為合理，而為接續犯一罪。爰審酌被告謝君苹為有
    配偶之人，竟於其婚姻關係存續中，違背婚姻之忠貞義務與
    他人通姦，漠視法律規定，破壞婚姻生活之安定性，並造成
    告訴人受有精神上之痛苦，其所為實有不該，兼衡被告犯後
    猶矢口否認犯行、未具悔意之犯後態度，並考量被告犯罪之
    動機與情節、目的、手段，與告訴人之婚姻狀況，及被告之
    生活狀況、智識程度及其素行等一切情狀，量處如主文所示
    之刑，並諭知易科罰金折算標準，以資懲戒。
據上論斷，應依刑事訴訟法第452 條、第299 條第1 項前段，刑
法第239條前段，第41條第1項前段，判決如主文。
本案經檢察官呂如琦到庭執行職務
中    華    民    國   100    年    1     月    20    日
                  刑事第二庭  審判長法  官  徐培元

                                    法  官  丁俞尹

                                    法  官  陳秋君
以上正本證明與原本無異。
如不服本判決，應於判決送達之翌日起10日內，以書狀敘述具體
理由向本院提出上訴狀（應附繕本），上訴於臺灣高等法院。
                                    書記官  陳雅婷
中    華    民    國   100    年    1     月    25    日
附錄本案論罪科刑法條全文：
中華民國刑法第239條
（通姦罪）
有配偶而與人通姦者，處1 年以下有期徒刑。其相姦者亦同。